【裁判字號】    99,上易,790
【裁判日期】    990525
【裁判案由】    妨害自由
【裁判全文】
臺灣高等法院刑事判決                 99年度上易字第790號
上  訴  人
即  被  告  甲○○
選任辯護人  鐘律師
上列被告因妨害自由案件，不服臺灣板橋地方法院98年度易字第
2831 號，中華民國99年2月25日第一審判決（起訴案號：臺灣板
橋地方法院檢察署98年度偵字第17470號），提起上訴，本院判
決如下：
    主  文
上訴駁回。
    事  實
一、甲○○與乙○○係各自住在臺北縣三重市○○路274 巷47號
    、49號之鄰居，甲○○因不滿乙○○未妥為處理其所央託之
    事，於民國98年4 月2 日凌晨0 時許，撥打電話質問乙○○
    時，竟基於恐嚇之犯意，於電話中以閩南語向乙○○恫稱要
    將其「歸（音kui ；意同『整』）口灶滅掉」，並攜帶其所
    有之汽油桶至乙○○上述住處旁之騎樓，以加害生命之事恐
    嚇乙○○，使乙○○因此心生畏懼，致生危害於安全。
二、案經乙○○訴由臺北縣政府警察局三重分局報請臺灣板橋地
    方法院檢察署檢察官偵查起訴。
    理  由
一、被告以外之人於審判外之陳述，雖不符刑事訴訟法第159 條
    之1 至第159 條之4 之規定，而經當事人於審判程序同意作
    為證據，法院審酌該言詞陳述或書面陳述作成時之情況，認
    為適當，亦得為證據；當事人、代理人或辯護人於法院調查
    證據時，知有第159 條第1 項不得為證據之情形，而未於言
    詞辯論終結前聲明異議者，視為有前項之同意，刑事訴訟法
    第159 條之5 第1 、2 項分別定有明文。經查：本判決引用
    證人乙○○、黎孟婕警詢、偵查中所為之陳述，均經被告於
    本院審理中明示不爭執而同意作為證據，本院審酌該供述證
    據之作成尚無違法不當致瑕疵等情事，且證據證明力未有明
    顯過低情形，援為證據應屬適當，堪認均有證據能力。
二、上揭犯罪事實，業據被告甲○○於原審及本院審理時坦承不
    諱，並經證人即告訴人乙○○及證人黎孟婕於審理時結證屬
    實。另辯護人於本院審理時辯護稱：告訴人報案時間距案發
    時間已逾二月，嗣返回被告住處毆打被告，告訴人所言乃過
    去情事，是否合恐嚇要件云云。按刑法第305 條所謂致生危
    害於安全，係指受惡害之通知者，因其恐嚇，生安全上之危
    險與實害而言；又刑法第305 條之恐嚇罪，所稱以加害生命
    、身體、自由、名譽、財產之事，恐嚇他人者，係指以使人
    生畏怖心為目的，而通知將加惡害之旨於被害人而言，最高
    法院26年渝非字第15號、52年臺上字第751 號分別著有判例
    可資參照。查閩南語謂將某人「歸口灶滅掉」意即殺盡某人
    全家之意，與起訴書以中文所載「抄家滅族．．．」之惡害
    語意相同，被告除上開言語外，復將汽油桶置於被告與告訴
    人家間騎樓，此舉已足使一般人對自身將遭受生命之惡害而
    致心生畏懼無疑，顯已該當於刑法恐嚇罪之構成要件。另查
    告訴人案發後雖逾二月始報案，然此不影響被告恐嚇罪成立
    ，縱告訴人嗣後有毆打被告等情，惟此係在被告恐嚇犯行結
    束後，應與本案無涉，是辯護人於本院辯護所稱，尚不足採
    。綜上，足認被告自白與事實相符，罪證明確，犯行洵堪認
    定。
三、核被告所為，係犯刑法第305條恐嚇危害安全罪。爰審酌被
    告年值青壯，遇事不思理性處理，僅因與告訴人間生有糾紛
    即以惡害言詞及放置汽油施以恫嚇，對被害人造成之侵害非
    微，兼衡被告犯罪後之態度及終能坦承犯行等一切情狀，量
    處有期徒刑三月，並諭知易科罰金之折算標準，以示懲儆。
    至於被告所攜帶至現場之汽油，嗣經接獲其電話而自外趕回
    住處之乙○○踢倒而流失於地面，此經證人乙○○於原審審
    理時結證在卷，既未扣案，亦查無證據足認尚有餘存，爰不
    併予宣告沒收，附此敘明。原審認事用法核無違誤。被告上
    訴稱係受告訴人言語所激，且其有毆打被告，故無心生畏懼
    云云，惟查：被告自承將汽油放置被告與告訴人家中間騎樓
    （偵查卷第4、23、24頁、原審卷第35頁），此有證人乙○
    ○及黎孟婕所述相佐（偵查卷第24頁、原審卷第32、33 頁
    ），一般人對於居家隨時處於可燃火狀態，難謂不生畏懼之
    心；又受他人言語刺激而為恐嚇，僅係量刑衡酌因素，尚無
    法阻卻恐嚇犯行成立，故被告上訴並無理由，應予駁回。
四、被告經合法傳喚無正當理由不到庭，爰不待其陳述，逕為判
    決。
據上論結，應依刑事訴訟法第371 條、第368 條，判決如主文。
本案經檢察官孫冀薇到庭執行職務。
中    華    民    國    99    年    5     月    25    日
                  刑事第九庭審判長法  官   陳貽男
                                  法  官   楊炳禎
                                  法  官   周盈文
以上正本證明與原本無異。
不得上訴。
                                  書記官   鄒賢英
中    華    民    國    99    年    5     月    25    日
附錄：本案論罪科刑法條全文
刑法第305條
以加害生命、身體、自由、名譽、財產之事，恐嚇他人致生危害
於安全者，處二年以下有期徒刑、拘役或三百元以下罰金。

司法院資訊處製作；財團法人民間司法改革基金會備份。
